【裁判字號】    94,重上,17
【裁判日期】    950912
【裁判案由】    債務人異議之訴
【裁判全文】
臺灣高等法院花蓮分院民事判決          94年度重上字第17號
上  訴  人  丁○
訴訟代理人  李文平律師
            林武順律師
被上訴人    昭陽建設股份有限公司
法定代理人  甲○○
訴訟代理人  盛枝芬律師
上列當事人間債務人異議之訴事件，上訴人對於中華民國94年1
月5日臺灣臺東地方法院92年度訴字第125號第一審判決提起上訴
，本院於95年8月29日言詞辯論終結，判決如下：
    主  文
上訴駁回。
第二審訴訟費用由上訴人負擔。
    事  實
甲、上訴人方面─
一、聲明：原審不利於上訴人部分駁回被上訴人在第一審之訴。
二、陳述：除與原判決記載相同者，予以引用外，另補稱：
（一）本件兩造均未同意訂立系爭91年6月11日協議書。原審就
      此明確證據未予採用，以推認方式認定協議書之雙方代理
      人有獲上訴人丁○本人充分授權，惟此與事實不符。
（二）被上訴人昭陽股份有限公司（以下簡稱昭陽公司）未授權
      訂立系爭協議書。被上訴人昭陽公司法定代理人甲○○早
      已明確表示，昭陽公司不同意系爭協議書，亦未授權或委
      任他人代為處理，此得自證人甲○○於原審之證詞及錄音
      帶證明，甲○○確了解協議書之事，惟不願簽協議書（見
      原審卷第255頁至第256頁）。再參以6月11日及7月8日2份
      協議書，因當時陳重榮未受委任，昭陽公司法定代理人甲
      ○○亦不同意，故第2份協議書即無昭陽公司及李榮義、
      李榮輝、張文欽等人，否則何可能不列入上開之人之名字
      ？況6月11日協議書甲方 (含昭陽公司、李榮義、李榮輝
      、張文欽）可領取金額為新台幣（下同）00000000元，而
      7月8日第2份協議書甲方 (不包括昭陽公司及李榮義、李
      榮輝、張文欽）可領取金額為00000000元，2者相差00000
      000元，此恰為李榮義、李榮輝及張文欽3人可領取金額，
      當初確無其等委任授權。
（三）上訴人丁○亦未授權或委任陳宗惠處理系爭協議書。原審
      單以協議書第七點內容推認，惟依草約二，明確載明「丁
      ○應親自到場」，此即因證人陳宗惠一直未得到丁○授權
      ，方為該修正，且6月11日之協議書中，陳福寧所繕打資
      料，又提到陳宗惠應交出委任狀，然陳宗惠表示並無委任
      狀，並再次強調丁○應親自出面處理，方更改為「至執行
      處簽署和解筆錄時，若當事人親自到場，則可不提委任狀
      」，由此觀之，更足以證明當初陳宗惠確實未提出委任狀
      ，若已提出，何可能再為上開記載。
（四）況證人吳啟章及陳福寧對委任狀之張數所述不同，又無影
      本可查，故其等證述不實在。
（五）另6月11日協議書第七點載明「乙方於簽約時授與代理人
      第一項權限之委任狀，應撤回訴訟之撤回狀交付雙 (改乙
      ) 方之連帶保證人保管」，原審以協議書上已載明交乙方
      連帶保證人保管而推認有交付委任狀，惟如此無法推認為
      何撤回狀未交付乙方之連帶保證人保管，依此更足以證明
      未交付委任狀、撤回狀與乙方連帶保證人保管，當時確係
      證人陳宗惠稱無委任狀，故要求丁○一定要到場，所以修
      改第七條為「若當事人親自到場，則可以不提委任狀」，
      未刪除後段僅因後段已更改「若當事人親自到場，則可以
      不提委任狀」，故不影響，遂未加刪除。
（六）且陳福寧律師亦早已陳稱委任狀並無特別代理權。證人陳
      福寧律師於另案 (臺灣臺北地方法院91年自字第744號)中
      證稱陳宗惠無訴訟上委任權利。
（七）貫申公司主張對昭陽公司之債權，早經臺灣臺東地方法院
      剔除確定在案，且其對昭陽公司之債權亦均遭確認債權不
      存在且確定，並有確定證明書，而依協議書其仍可分得
      00000000元，顯不合理。
（八）又丁○所提起訴訟均已勝訴，何必簽該協議？且依協議書
      需15日由當事人親自至執行處簽和解筆錄方成立，其後並
      未簽和解筆錄，雖嗣後又重簽第2份協議書，但仍未經上
      訴人丁○同意，故昭陽公司縱撤回所稱之案件，惟該案件
      上訴人丁○均勝訴，毋需為該案件簽協議書，且上訴人所
      領取之款項均係依分配表受分配，並非因撤回該等案件而
      受分配。
（九）91年6月11日與91年7月8日協議書內容完全不同，前者撤
      回所有案件，後者僅提到由甲方撤回花蓮高分院91年度重
      上更一字第11號及紅利訴訟部分，領款金額亦不同，故不
      可能有延續之情形，當初係因昭陽公司法代不同意91年6
      月11日協議書才有第二份協議書，且為要陳宗惠簽3張本
      票，由甲方連帶保證人替陳宗惠背書，表示不會對其執行
      ，由此更足證陳宗惠未得到丁○授權。
（十）況若協議書真成立，上訴人丁○仍有債權。依協議書丁○
      至少能再領取0000000元，故原審之計算有異。
三、證據：除援用第一審所提證據外，並聲請訊問證人陳勝德及
    林連明。
乙、被上訴人方面：
一、聲明：求為判決：駁回上訴。
二、陳述：除與原判決記載相同者，引用之外，補稱：
（一）本案為被上訴人昭陽公司於原審提出債務人異議之訴，以
      雙方因91年6月11日協議書之有效成立，使上訴人丁○於
      臺灣臺東地方法院執行名義之執行力因和解而失效 (民法
      第737條)，自不能據以執行，是若原告即被上訴人之主張
      有理，應宣告上訴人即被告丁○據以聲請執行之執行名義
      失效，若認原告主張無理由，則駁回原告之訴。
（二）依民事訴訟法第447條規定，當事人原則不得提出新攻擊
      防禦方法。上訴人要求傳訊陳勝德、林連明，用以證明丁
      ○、丙○○、乙○○、陳勝德4人於執行處所領之款於扣
      除陳勝德交甲方1100萬元，實際4人只領00000000元，非
      00000000元部分，係屬新攻擊防禦方法，不應淮許。
（二）上訴人丁○要求調查之事項與本案爭點，即91年6月11日
      協議書是否有效成立無關，無調查必要，依該協議書第三
      條之 (二)之約定，乙方即丁○一方，包含陳勝德於執行
      處之分配款00000000元在內，分配00000000元 (陳勝德非
      該協議書之當事人，但協議書係約定陳勝德分配款歸入乙
      方之00000000元中計算)，故陳勝德如能受分配，乙方之
      00000000元即須扣除陳勝德之00000000元，乙方只能取得
      00000000元，若陳勝德分配遭剔除，其於分配表中之0000
      0000元亦歸乙方領得，不論如何，乙方即丁○一方最高領
      取00000000元，故丁○要求傳訊陳勝德、林連明證明乙方
      含陳勝德分配款全部領了00000000元，非00000000元，與
      本案爭點無關。
三、證據：除援用第一審所提證據外，並主張若訊問證人陳勝德
    及林連明，亦請傳訊證人陳重榮。
    理  由
一、程序：本件被上訴人即原告昭陽公司原就被告丁○、丙○○
    、乙○○均提起上訴，其後於本院審理中撤回上訴，故就原
    審判決第一項部分，即上訴人丁○就臺灣臺東地方法院84年
    度訴字第118號、84年度訴字第188號、84年度訴字第18、73
    號、84年度訴字第119號民事判決之執行名義，於受償00000
    00元部分，被上訴人即原告昭陽公司已撤回上訴，且上訴人
    即被告丁○僅就其不利部分上訴後，該部分業經確定，及原
    審就丙○○、乙○○判決部分亦已確定，先予敘明。
二、本件經協議簡化爭點，經整理爭點為─
    91年6月11日之協議書是否有效？
三、得心證之理由：
（一）按執行名義成立後，如有消滅或妨礙債權人請求之事由發
      生，債務人得於強制執行程序終結前，提起異議之訴，如
      以裁判為執行名義時，其為異議原因之事實發生在前訴訟
      言詞辯論終結後者，亦得主張之，強制執行法第14條第1
      項定有明文；又所謂「有消滅債權人請求之事由」，即指
      有使執行名義所載實體上請求權之全部或一部失其存在之
      事由，其為請求權之全部或一部絕對消滅者，如和解（最
      高法院31年抗字第260號判例意旨參照）；再和解有使當
      事人所拋棄之權利消滅及使當事人取得和解契約所訂明權
      利之效力，復為民法第737條所明定；另已經確定判決確
      定之法律關係，當事人雖不得於裁判上再行爭執，但因在
      事實上仍有爭執，約定互相讓步以終止之，自屬和解契約
      ，不得謂無民法第737條所定之效力（最高法院22年上字
      第2819號判例參照）。本件前開強制執行程序因兩造分別
      提起分配表異議之訴，致臺灣臺東地方法院民事執行處製
      作之分配表尚有部分案款提存而未分配，執行程序並未終
      結，除據原審調閱前揭卷宗查明無訛外，兩造於本院審理
      時對此亦不爭執。故認被上訴人昭陽公司以系爭協議書係
      消滅或妨礙被告依執行名義請求之事由，據此提起債務人
      異議之訴，依前揭法條明文，自屬適法，先予敘明。
（二）系爭協議書係經雙方代表合法代理簽訂，應有效，理由如
      下─
  １、系爭協議書正式簽訂前，兩造協商代表即陳宗惠、陳重榮
      、吳啟章、蔡寬裕及陳福寧律師等五人業經多次洽商，於
      91年5、6月間上開5人在臺北市六福客棧商談後，即由陳
      福寧律師草擬1份和解書（下稱草約一，見原審卷第一宗
      第98頁），交由陳宗惠帶回研商修正，修正後除將「和解
      書」修改為「協議書」外，並對內容大幅增補，尤以該和
      解書第七條內容修正為「本協議簽訂後立即生效。甲乙雙
      方於簽約後十日內各自準備各債權人授與第一項權限之委
      任狀，應撤回訴訟之撤回狀，同意書交付對方，丁○應親
      自到場，並至執行處簽署和解筆錄，如有一方不能履行本
      協議內容，即全部作廢，不得在相關訴訟中提出援用。」
      （下稱草約二，見原審卷第一宗第132頁），且於修正後
      之91年6月5日以傳真傳至陳福寧律師處。後再經雙方協商
      ，將草約二第七條修改為「本協議書簽訂後立即生效。乙
      方於簽約時授與代理人第一項權限之委任狀，應撤回訴訟
      之撤回狀、同意書交付雙方之連帶保證人保管、並至執行
      處簽署和解筆錄，如甲方不能於十日內不能履行本協議內
      容，即全部作廢，且不得在相關訴訟中提出援用。」（下
      稱草約三，見原審卷第一宗第135頁），最後於91年6月11
      日簽訂系爭協議書時，將第七條約定修正並定稿為「本協
      議簽訂後立即生效。乙方於簽約時授與代理人第一項權限
      之委任狀，應撤回訴訟之撤回狀、交付乙方連帶保證人保
      管，雙方並約定本協議書簽訂後十五日內至執行處簽署和
      解筆錄，至執行處簽署和解筆錄時，若當事人親自到場，
      則可以不提出委任狀。」等語（見原審卷第一宗第21頁）
      ，而雙方代理人陳重榮、陳宗惠除於系爭協議書後簽名蓋
      章外，並於第七條修改處共同蓋章，另雙方連帶保證人蔡
      寬裕、吳啟章及見證人陳福寧律師亦在其上簽名，有各該
      草約及系爭協議書附卷可稽。
  ２、由上開雙方協商過程，顯見系爭協議書第七條約定應係雙
      方爭執重點，具名為雙方代理人之陳重榮、陳宗惠既已簽
      章並就第七條修正確認，則如雙方代理人果有獲得授權訂
      立系爭協議書，依該條約定：系爭協議書簽訂後立即生
      效乙方（即被告三人）於簽約時授與代理人第一項權限
      （即系爭協議書第一條約定）之委任狀，應撤回訴訟之撤
      回狀，交付乙方之連帶保證人（即訴外人吳啟章）保管
      雙方並約定本協議書簽訂後十五日內至執行處簽署和解筆
      錄，至執行處簽署和解筆錄時，若當事人親自到場，則可
      以不提出委任狀等情，並可認被告三人授與訴外人陳宗惠
      代理洽談執行案款分配及息訟和解事宜之委任書，應係交
      由訴外人即被告等之連帶保證人吳啟章保管，且系爭協議
      書一經簽訂立即生效，雙方復約定同意於簽約後15日內到
      執行處簽署和解筆錄，使執行處能據此私法上的和解契約
      來分配案款，俾利協議之內容早日實現，要無疑義。
  ３、至上訴人指稱被上訴人昭陽公司未授權訂立系爭協議書部
      分，則經被上訴人否認在卷，其就證人甲○○證詞之解釋
      有違當事人真意。
  ４、故兩造既就締約過程經多次協議，且協議書中並有上訴人
      代理人陳宗惠之修改協議內容之筆跡，而締約當時之在場
      人吳啟章、陳福寧均證稱雙方有合法之代理人到場達成協
      議而簽約，且證人吳啟章係雙方同意到場見證之第3人，
      而陳福寧並係執業多年之律師，其等之證述及專業能力，
      均足以信賴，況嗣後上訴人丁○並因對造履行協議書內容
      而至臺灣臺東地方法院領取爭議多年之2千3百多萬元提存
      款，足證被上訴人所提91年6月11日之協議書確係存在，
      並經雙方合議後簽立甚明。
  ５、此再參以證人即上訴人之連帶保證人吳啟章證稱：「（問
      ：九十一年六月十一日兩造有簽一個協議書，你是否知道
      ？）知道，我也是連帶保證人，而且我是調解人。當初三
      年前是被告來找我，請求我出面調解，所以才有六月十一
      日的協議書，在簽協議書之前有協調了十次左右，簽協議
      書時我有在場，當時在場的人有陳福寧、陳宗惠、蔡寬裕
      、陳重榮等人。當天陳宗惠有把丁○的委託書給我保管，
      至於丙○○、乙○○則沒有給我，但是我之前有看過他們
      的委託書，後來當天陳宗惠他說要拿丁○的委託書回去領
      法院的提存款，就向我拿回丁○的委任書。」、「（問：
      協議書上有記載當天當事人到場，毋庸出委託書，若有提
      出委託書，為何要這樣記載？）因為要和解簽訂協議書，
      陳宗惠及陳重榮都不是當事人，我們當見證人的先決條件
      就是要有委任書，至於兩個星期後要到法院執行處去和解
      製作和解筆錄，那才需要委任狀或是當事人到場，所以才
      有協議書第七條的記載，這一條也是雙方要求要這樣寫的
      。其目的是到執行處變更分配表所記載的分配款，另外一
      個目的就是和解後要馬上領錢。之所以有記載當事人有到
      場，是陳宗惠有講，到時候到執行處製作和解筆錄，丁○
      可能本人親自去。」、「（問：如果兩個禮拜後才要去執
      行處簽和解筆錄，為何當天要把委託書還給陳宗惠？）因
      為他說要領回丁○提存款，這是與分配款不一樣的。」等
      語（見原審卷一，第80、81頁）。證人證述之內容及其參
      與之方式符合一般簽立協議書之常情，亦足以證明當日未
      到之人確有合法出具委託書甚明。
  ６、再參以證人即系爭協議書見證人陳福寧律師亦證稱：「（
      問：六月十一日當天你有無看到丙○○、乙○○、丁○的
      委託書？）有，當天陳宗惠有拿出三張委託書給吳啟章。
      」、「（問：甲○○、莊憲宗、李榮義、李榮輝、張文欽
      有無出具委託書？）有的。陳重榮有拿給我看過。之後，
      因為協議書第五款有約定要出具同意書領回提存物，所以
      陳宗惠要於六月二十八日傳真壹份鈞院的發還提存物同意
      書的例稿。」、「（問：剛剛所說丁○、丙○○、乙○○
      所出具的委任狀如何處理？）三張都交給吳啟章。」、「
      （問：陳宗惠那天協議時有無問丁○的意思？）丁○當天
      未去，但是陳宗惠在協議時，均稱要問他太太及律師的意
      見，然後就到外面去打電話，之後再回來跟我們確認協議
      。」等語（見原審卷一，第82至85頁）。及證人陳重榮證
      稱之：「（問：是否有看到丁○、乙○○、丙○○的委任
      狀？）有看到，不然我不會跟他簽。而且從頭到尾我們都
      強調要有全權委任，所以才有第一條的約定，而且從草約
      到正式契約都沒有改變。」、「（法官提示九十一年七月
      八日協議書並問：有無看過這一份協議書，詳情如何？）
      有的，由草約二第七項可以看出雙方簽約後各自準備委任
      狀，在草約三把它更正，因為沒有委任，簽約都是簽假的
      ，律師也不會簽證。七月八日那一份是六月十一號的補充
      協議，簽約都是原班人馬，是在陳律師事務所簽的，」、
      「（問：剛才說草約二的第七條改成草約三的第七條，是
      否指雙方代理人都有授權，才改成如此？）當然有授權，
      否則約就不用談了。因為當初陳宗惠沒有提出委任狀，所
      以我就主張要把「簽約後十天內」這句話劃掉，簽約時就
      必須當場提出委任狀，這是陳律師劃的。」等語（見原審
      卷二，第163至166頁）。依上開證人證詞，並參諸前開系
      爭協議書由上訴人受權之陳宗惠洽商增刪過程，可知雙
      方對代理人是否受有委任皆極為在意，由草約至系爭協議
      書第一條皆載明全權委託並授與特別委任之旨可證。由
      草約二第七條原約定「雙方於簽約日後十日內各自準備各
      方債權人授與第一項（即第一條）權限之委任狀」修改為
      草約三的「乙方（即被告三人）於簽約時授與代理人第一
      項權限之委任狀．．．交付雙方之連帶保證人保管」到系
      爭協議書的「乙方於簽約時授與代理人第一項權限之委任
      狀．．．交付乙方之連帶保證人保管。」等情，此與證人
      陳重榮之證述相符，且可認雙方對上訴人代理人是否擁有
      上訴人之授權極其慎重，且要求簽約當場提出委任狀交由
      上訴人等之連帶保證人保管。復斟酌證人吳啟章係上訴
      人之連帶保證人，既係受上訴人信賴之人，且與之具有利
      害與共之關係，證人陳福寧律師係見證人，又為法律專業
      人員，渠等皆證稱有看過雙方委任狀，已如前述，可認雙
      方代理人簽訂系爭協議書時，應皆獲有雙方當事人之授權
      ，極為灼然。
  ７、且本件被上訴人於上開協議書成立後，確依系爭協議書約
      定，於91年7月11日上午9時10分具狀撤回繫屬在本院之91
      年度重上更（一）字第7號請求給付紅利事件，上訴人丁
      ○本人並隨即於同日下午4時15分親自到法院領取撤回上
      訴狀繕本，並同時聲請法院核發確定證明書（見原審卷二
      ，第30至34頁）；訴外人貫申公司亦依系爭協議書第六條
      第二款約定，除於91年6月12日具狀撤回繫屬於最高法院
      之原本院之90年度再更（一）字第1號再審事件之上訴（
      見原審卷二，第28頁）外，並於91年7月9日具狀撤回繫屬
      於本院之91年度重上更（一）字第11號分配表異議之訴事
      件之上訴，上訴人丁○本人於同年月11日收受送達後，隨
      即與其他被告丙○○、乙○○（皆於同年月12日收受送達
      ）聯名向法院聲請核發確定證明書，該聲請狀法院於同年
      月11日上午9時40分收文，並於當日發給確定證明書，此
      距上訴人丁○收受上開送達之同年月日上午9時10分僅隔
      約30分（見原審卷二，第41至49頁）。不論上開訴訟案件
      上訴人丁○當時是否已獲勝訴判決，惟上開案件均尚未確
      定，上訴人確據被上訴人等撤回上開案件而領得臺灣臺東
      地方法院民事執行處所核發之款項2千3百餘萬元（見原審
      卷一，第37、38頁）等情，有上開撤回狀、送達證書、確
      定證明書等件在卷可稽。本件兩造興訟多年，苟非系爭協
      議書有效成立，被上訴人及訴外人貫申公司豈會無故撤回
      繫屬中之訴訟，陷自己於不利而讓上訴人丁○輕易領取上
      開款項？又上訴人丁○若非授權陳宗惠並知悉已訂立系爭
      協議書，豈能如上所述之均於第一時間迅速得知上開撤回
      上訴情事，並聲請取得確定證明書以資行使權利，順利領
      取上開款項？由上開情事以觀，益足佐證系爭協議書之書
      立，當事人確曾分別授權陳重榮、陳宗惠訂立，事甚明確
      。
  ８、至上訴人所提之協議書不成立理由─
    (1)證人即上訴人之代理人陳宗惠於原審固證稱：未得其妻
      即被告丁○之委任，所以草約二才特別強調丁○要親自到
      場。當初簽系爭協議書時，沒有看到甲方即原告、貫申
      公司、李榮義、李榮輝及張文欽的委任狀。證人吳啟章
      說因為丁○要領回提存款所以我就向他拿回丁○的委任狀
      ，這句話不實在，因為丁○會親自去領提存款，不需要委
      任狀證人陳福寧律師所言不實在，因為如果有委任狀，
      一個是律師，不可能不附卷云云（見原審卷二，第159至
      162、168頁）。惟查：91年6月5日經證人陳宗惠修改的
      草約二，歷經修正協商多次，方於同年月11日簽訂系爭協
      議書，並將丁○要親自到場刪除，證人陳宗惠亦蓋章同意
      ，有上開協議書在卷可考，顯見證人陳宗惠應已提出其妻
      即上訴人丁○之委任狀取信眾人，方可能當場簽立協議書
      。況系爭協議洽商之過程漫長艱辛，雙方又互信不足，
      證人陳宗惠如不能確認甲方代理人陳重榮有合法代理權，
      豈會簽署一份無效之協議書，雙方連帶保證人及見證人又
      豈會無異議的在協議書上簽章，此部分證人陳宗惠所述，
      與一般生活經驗法則不符，自難可採。簽約當時受有全
      權委任，並提出委任狀取信雙方及連帶保證人，則因而簽
      訂之協議書即屬有效，至事後如何處置委任書，或委任書
      是否仍保存，即與系爭協議書是否有效應屬無涉，再證人
      吳啟章既為被告一方之連帶保證人，則被告一方之代理人
      陳宗惠要求取回委任狀俾便其妻丁○領取提存款之事由，
      即屬正當，吳啟章當無不許之理，況丁○是否親自領取提
      存款亦係事後問題，不能因此推論證人吳啟章所言不實。
      又委任狀乃簽約時代理人表明自己有本人合法授權之書
      證，且以此供取信對方之用，如此方有隨後之洽商簽約等
      行為，是否附卷端視事後處理之態度，與協議書之成立無
      關，證人陳宗惠此部分之證述亦不足採。
    (2)至上訴人所稱協議書內記載委任狀部分，因系爭協議書
      第七條後段固有前述約定，惟同條前段已約定「乙方（即
      被告等三人）之委任狀交付乙方之連帶保證人保管。」，
      而乙方連帶保證人吳啟章家住臺北縣中和市，又非立約的
      兩造，自無義務陪同乙方到臺東縣臺東市的民事執行處來
      簽署和解筆錄，準此，上開系爭協議書第七條後段之約定
      自屬必要，非如上訴人所稱該條文並無必要，僅未予刪除
      之情形，蓋以本件兩造當時就協議書內容字字斟酌之情形
      ，豈可能容許無必要性文字於協議書上？故上訴人上訴論
      述尚屬無據。且上開至執行處簽署和解筆錄之約定，除
      草約一之和解書上未載明外，餘自草約二、草約三至系爭
      協議書皆明載於第七條後段，可見原經陳福寧律師親擬之
      草約一並無此段約定，爾後經當事人洽商後方增加上開至
      執行處簽署和解筆錄之約定，應係當事人欲迅速領取執行
      案款的真意表示，更可證明系爭協議書確係雙方合意後所
      簽訂，且不能因有此段約定，即可遽行推論雙方代理人於
      簽約時無本人之合法授權。再由草約二第七條後段原約
      定「如有一方不能履行本協議內容，即全部作廢，且不得
      在相關之訴訟中提出援用。」，後在草約三改成「如甲方
      於十日內不能履行本協議內容，即全部作廢，且不得在相
      關之訴訟中提出援用。」，最後正式簽訂系爭協議書時，
      再修改為「至執行處簽署和解筆錄時，若當事人親自到場
      ，則可以不提委任狀。」，由以上更改內容，可以明確看
      出雙方同意立即履約並約定15日內至執行處簽署和解筆錄
      ，且無約定未於15日內至執行處簽署和解筆錄時，有何失
      權或處罰約定，更無約定若未至執行處簽署和解筆錄，系
      爭協議書全部作廢，應重新簽訂和解契約。上訴人此部分
      之抗辯，顯乏依據，不足採信。
    (3)至協議書包括訴外人貫申公司部分，因兩造當時就其等有
      關之債權、債務關係及相關之人員均列入計算協議內容，
      而貫申公司在本件兩造多件訴訟中均占重要地位，故而縱
      有另案將貫申公司之權利排除，惟既係雙方協議，將之列
      入計算範圍，自係其等協議內容之一部分，尚不得反以此
      推論該協議書不成立。
    (4)至其後於91年7月8日另訂之協議書與系爭協議書內容完全
      不同部分，因兩造間之多次爭執，並參以事後對協議書之
      爭執等情觀之，其內容不一致實不足以推論系爭協議書不
      成立。
  ９、綜上所述，系爭協議書先經雙方事前多次洽商，內容也經
      反覆修改後確認，且於簽訂後，被上訴人與其同一方之貫
      申公司即履行撤回訴訟之約定，使上訴人丁○等因而得領
      回部分之提存擔保金等之事實，已如前述，證之上開協議
      書之連帶保證人吳啟章及見證人陳福寧律師之證述，可認
      系爭協議書之雙方代理人應獲有本人之充分授權，系爭協
      議書應已成立生效，要屬當然，被上訴人於原審此部分之
      主張，堪可採信，上訴人前揭辯解，尚無可採。
（三）至本件被上訴人主張之執行名義即臺灣臺東地方法院94年
      度訴字第118、188、18、73、119號等判決，即該院民事
      執行處84年度執字第1320號強制執行事件，原審依上開協
      議書內容計算上訴人應受之分配款部分，其計算方式亦無
      違誤。
四、綜前所言，本件上訴人以系爭協議書不存在，請求判決如其
    訴之聲明所示，依前揭說明，兩造間確曾訂立系爭協議書，
    原審為上訴人敗訴之判決，並無不合。上訴意旨指摘原判決
    不當，求予廢棄改判，為無理由，應予駁回。
五、因本案事證已臻明確，兩造其餘主張陳述及所提之證據，及
    上訴人聲請傳訊證人陳勝德、林連明證明受領款項部分，及
    被上訴人聲請傳訊林重榮部分，顯均與上訴爭點之認定無關
    而無審酌必要，故不予傳訊，附此敘明。
六、據上論結，本件上訴為無理由，依民事訴訟法第449條第1項
    、第78條，判決如主文。
中    華    民    國    95    年    9     月    12    日
                        審判長法  官  林德盛
                              法  官  蔡勝雄
                              法  官  王紋瑩
以上正本係照原本作成。
如對本判決上訴，應於判決送達後20日內，向本院提上訴狀。未
表明上訴理由者，應於上訴後20日內向本院提出上訴理由狀 (須
按他造人數提出繕本)。上訴時應提出委任律師或具有律師資格
之人之委任狀；委任有律師資格者，另應附具及格證書及釋明委
任人與受任人有民事訴訟法第四百六十六條之一第一律師項但書
或第二項 (詳附註)所定關係之釋明文書影本。
                              書記官  吳家瑩
中    華    民    國    95    年    9     月    19    日
附  註：
對於第二審判決上訴，上訴人應委任律師為訴訟代理人。但上訴
人或其法定代理人具有律師資格者，不在此限。
上訴人之配偶、三親等內之血親、二親等內之姻親，或上訴人為
法人、中央或地方機關時，其所屬專任人員具有律師資格並經法
院認為適當者，亦得為第三審訴訟代理人。


司法院資訊處製作；財團法人民間司法改革基金會備份。
